【裁判字號】    94,交簡上,26
【裁判日期】    950307
【裁判案由】    過失傷害
【裁判全文】
台灣雲林地方法院刑事判決            94年度交簡上字第26號
上  訴  人  台灣雲林地方法院檢察署檢察官
被      告  丙○○
選任辯護人  藍庭光律師
            劉志卿律師
上列上訴人因被告過失傷害案件，不服本院虎尾簡易庭94年度虎
交簡字第32號中華民國94年5 月12日第一審簡易判決（聲請簡易
判決處刑案號：台灣雲林地方法院檢察署93年度偵字第4800號）
，提起上訴，本院管轄之第二審合議庭認應依通常程序審理，逕
為第一審判決如下：
    主  文
原判決撤銷。
丙○○從事業務之人，因業務上之過失傷害人致重傷，處有期徒
刑柒月。
    事  實
一、丙○○平日以駕駛大貨車為業，為從事駕駛業務之人，於民
    國（下同）93年9 月18日下午5 時40分左右，駕駛車牌號碼
    9V-683號自用大貨車，沿雲林縣虎尾鎮○○里○○○路，由
    北往南方向行駛，原應注意汽車行駛時，駕駛人應注意車前
    狀況，並隨時採取必要之安全措施。而依當時情況亦無不能
    注意情事，竟疏未注意，於上述路段北溪厝橋上，未減速謹
    慎慢行，仍貿然行駛，致撞及前方同向騎乘腳踏車之甲○○
    ，甲○○身體彈起，身體撞凹大貨車右前方板金，甲○○頭
    部撞碎大貨車前方玻璃的右、中部分，經緊急送醫，進行開
    顱手術及移除腦內血腫手術、氣管切開造口手術，一個月後
    有目前意識不清、四肢肢體乏力、日常生活需專人24小時照
    料的情形，而一年後，甲○○雖然可以自行張開雙眼、雙眼
    有神，但有失智現象、注意力無法集中、有失語現象，並須
    乘坐輪椅，上肢肌力尚可，但精細動作無法完成，走路乏力
    、步態不穩，日常生活起居全由看護從旁協助，無法獨自完
    成，而且其肢體、腦部受損情形已穩定，再進步的情形有限
    ，已是重傷害。至於丙○○，則在車禍發生後，於警察前往
    肇事現場處理時，在偵查犯罪之公務員知悉前，當場承認為
    肇事人，而為自首。
二、案經甲○○之夫丁○○訴由雲林縣警察局虎尾分局報請台灣
    雲林地方法院檢察署檢察官偵查起訴。
    理  由
一、【被告不爭執的事實】
    被告丙○○承認駕駛9V-683號自用大貨車，在上述路段行駛
    在甲○○騎乘的腳踏車後方，於前揭路段北溪厝橋上，閃避
    不及而撞上騎乘腳踏車之甲○○，甲○○身體彈起，身體撞
    凹大貨車右前方板金，甲○○頭部撞碎大貨車前方玻璃的右
    、中部分。此一事實，並有道路交通事故現場圖、道路交通
    事故調查報告表(一)(二)、現場照片3 張（分局卷），及雲林縣
    警察局虎尾分局東屯派出所寄來的現場照片3 張（本院卷第
    33、34頁）可以證明。
二、【爭點】
  (一)【重傷害、因果關係】
    被告爭執甲○○的身體狀況是否已達重傷害程度，也爭執甲
    ○○目前的傷害是否均是因為上述車禍造成。惟查：
    童綜合醫院93年10月26日一般診斷書1 紙（分局卷），載
      明甲○○在93年9 月18日急診入院，93年9 月18日行顱內
      壓監視器置入及腦室外引流手術，93年9 月20日行開顱手
      術及移除腦內血腫手術，93年9 月29日行氣管切開造口手
      術，至93年10月26日為止仍意識不清，四肢肢體乏力，日
      常生活需專人24小時照料，住院治療中。
    本院檢具童綜合醫院病患甲○○病歷影本、虎尾鎮農會附
      設診所病患甲○○病歷影本各1 份（外放），函請若瑟醫
      院鑑定結果，若瑟醫院94年9 月22日94若瑟秘字第0949號
      函說明「一患者於94年9 月24日至本院神經外科門診接受
      鑑定。患者可自行張開雙眼，雙眼有神，但有失智現象，
      注意力無法集中，有失語現象。二患者須乘坐輪椅，上肢
      肌力尚可，但精細動作無法完成，走路乏力，步態不穩。
      目前日常生活起居全由看護從旁協助，無法獨自完成。」
      該院又於94年10月7 日以94若瑟秘字第1010號函說明「一
      自93年9 月18日傷病至今已1 年，肢體、腦部受損情形已
      穩定。再進步的情形有限。二顱內出血是車禍造成的傷害
      。」（本院卷第42、46頁）
    已經可以判斷，甲○○的身體傷害已達事實欄所述情形的重
    傷害程度，而該重傷害既然是顱內出血所造成，即可研判是
    上述車禍所造成。
  (二)【被告違反注意義務，甲○○的受傷是因為被告的過失行為
    引起】
    【注意義務】
      (1)依道路交通標誌標線號誌設置規則第29條規定，狹橋是
        淨寬不足6 公尺之橋樑，因此檢察官於聲請簡易判決處
        刑書，依據道路交通安全規則第93條第1 項第3 款規定
        ，主張被告行經狹橋，應減速慢行，作隨時停車之準備
        ，有所誤會，在此先予說明。
      (2)道路交通安全規則第94條第3 項規定，汽車行駛時，駕
        駛人應注意車前狀況及兩車併行之間隔，並隨時採取必
        要之安全措施。
      (3)而就道路交通事故調查報告表(一)(二)來看，當時天候晴、
        路面無缺陷、視距良好，丙○○並無不能注意之情形。
    【甲○○受傷，是因被告駕駛大貨車未注意車前狀況，未
      隨時必要安全措施，致閃避不及而撞上】
      (1)檢察官主張被告未注意車前狀況，惟辯護人辯稱「被害
        人沒有緊靠右側路邊行駛，而且突然向左偏到被告的車
        前方，被告在面對如此突發狀況，無法預見，並非疏未
        注意車前狀況。」
      (2)已經無法讓傷者甲○○講述事發經過，本案又無目擊證
        人出現，而只能根據現場跡證以及被告的供述來判斷事
        發經過。從被告接受警詢時，所述「‧‧時速約50公里
        。發現同向前方甲○○的腳踏車時約10公尺，因要閃避
        停放於路旁的馬達三輪車，踩剎車並將方向盤往左邊打
        ，甲○○可能聽到我剎車的聲音而緊張，又將腳踏車騎
        向路中央，因而撞上。」（分局卷）又再者，被告在準
        備期日表示，撞到時，甲○○撞上大貨車車頭凹下的地
        方，甲○○的頭部可能撞到擋風玻璃，導致擋風玻璃破
        掉。經查：
        (甲)從現場照片來看（分局卷第9 頁下方照片），被告行
          駛至車禍地點之前，至少有數十公尺，是平坦、寬敞
          、明亮的大路，10公尺之前才發現被害人，顯然是未
          注意車前狀況。
        (乙)這樣良好的路況，卻要因為一部路旁停放的馬達三輪
          車而「踩剎車並將方向盤往左邊打」，可見其快速駕
          駛大貨車，而且又心不在焉，隨時可能發生危害。
        (丙)傷者甲○○24年11月3 日生（見分局卷第3 頁），一
          個老婦人，騎乘腳踏車，聽到被告大貨車的剎車聲，
          自然是會嚇到，則被告所謂「甲○○可能聽到我剎車
          的聲音而緊張，又將腳踏車騎向路中央」應該是被告
          可以注意的事情。被告卻讓被害人撞得彈起來，並以
          頭部將被告的擋風玻璃撞得粉碎，其力道是何等的大
          ？
        (丁)綜合以上的說明，被告未注意車前狀況，且未隨時採
          取必要安全措施，應該是可以認定的。
三、【被告的上述行為，為業務上的過失行為，並與甲○○的受
    傷有相當因果關係】
    (一)被告未注意車前狀況，且未採取必要的安全措施，可以判
      斷其行為有過失。
    (二)因為被告的過失行為，撞及甲○○，導致甲○○受傷，這
      樣的因果關係，應該十分明顯。
    (三)又被告於檢察官訊問時供稱「（問：你的工作是什麼？）
      答：開鏟土機，要開鏟土機之前要用大貨車載，我當天是
      工作完要載鏟土機去我老板家。」（偵查卷第7 頁）顯見
      該行為係業務上的過失行為。
四、【論罪科刑】
    (一)被告的行為，觸犯刑法第284 條第2 項後段之從事業務之
      人，因業務上之過失傷害人致重傷罪。
    (二)被告在車禍發生後，於警察前往肇事現場處理時，在偵查
      犯罪之公務員知悉前，當場承認為肇事人，有查詢表1 件
      在卷可證（簡易庭卷宗第13頁），足以認定被告是對於還
      沒有被發覺的犯罪自首而受裁判，應該依刑法第62條前段
      規定減輕其刑。
    (三)原審量處被告有期徒刑5 月，檢察官依循告訴人之請求而
      上訴，主張應量處較重之刑。法官審酌被告固然有自首，
      惟其過失情節重大，且被害人受傷嚴重，因此認為檢察官
      的請求有理由，應將原判決撤銷改判，量處被告有期徒刑
      7 月。辯護人固然以被告經濟能力不佳，難以達成和解，
      請求輕判。然而，法官認為，如果被告能夠入監服刑，也
      能適度解消被害人的怨氣。
五、本件判決適用的法律：(一)刑事訴訟法第455 條之1 第1 項、
    第3 項、第452 條、第369 條第1 項前段、第2 項、第364
    條、第299 條第1 項前段；(二)刑法第284 條第2 項後段、第
    62條前段；(三)罰金罰鍰提高標準條例第1 條前段。
本案經檢察官乙○○到庭執行職務。
中    華    民    國    95    年    3     月    7     日
            刑事第二庭    審判長法  官  林  輝  煌
                                法  官  柯  志  民
                                法  官  李  明  鴻
以上正本證明與原本無異。
如不服本判決，應於送達後10日內向本院提出上訴狀（須附繕本
），上訴於台灣高等法院台南分院。
告訴人或被害人對於本判決如有不服，而請求檢察官上訴者，其
上訴期間之計算以檢察官收受判決正本之日期為準。
                                書記官  林  珮  儒
中    華    民    國    95    年    3     月    7     日
附錄本案論罪科刑法條全文：
中華民國刑法第284條
因過失傷害人者，處六月以下有期徒刑、拘役或五百元以下罰金
，致重傷者，處一年以下有期徒刑、拘役或五百元以下罰金。
從事業務之人，因業務上之過失傷害人者，處一年以下有期徒刑
、拘役或一千元以下罰金，致重傷者，處三年以下有期徒刑、拘
役或二千元以下罰金。


司法院資訊處製作；財團法人民間司法改革基金會備份。
